【裁判字號】    96,易,2057
【裁判日期】    971128
【裁判案由】    妨害自由等
【裁判全文】
臺灣板橋地方法院刑事判決              96年度易字第2057號
公  訴  人  臺灣板橋地方法院檢察署檢察官
被      告  丙○○
上列被告因妨害自由等案件，經檢察官提起公訴（96年度偵字第
13580 號），本院判決如下：
    主  文
丙○○無罪。
    理  由
一、公訴意旨略以：被告丙○○與甲○○原係男女朋友關係，因
    甲○○欲與其分手，竟心生不滿，意圖散布於眾，於民國96
    年1 月至4 月間，以不詳方式，侵入甲○○之電腦，並冒用
    甲○○之名義，在不詳地點，以電腦散布載有甲○○之個人
    基本資料及「於96年1 月間於臺北市○○○路快樂時光MTV
    作陪看小姐」、「喜歡跟男生亂拿錢」、「幫姊姊考景文二
    技外文系之考試（冒名頂替）」、「喜歡欺騙朋友，認為有
    錢有名，私底下作的事都沒人知道」等不實內容之電子郵件
    予甲○○之同班同學及姊姊，足以毀損甲○○之名譽；丙○○又基於恐嚇之犯意，於96年2 、3 月間某日，在臺北縣中
    和市○○路捷運站4 號出口某快餐店內，向甲○○之母親乙○○恫稱：若不說清楚，將給甲○○及乙○○全家好看等語
    ，使乙○○心生畏懼，致生危害於安全，案經甲○○、乙○○告訴，因認被告涉犯有刑法第310 第2 項之加重誹謗、同
    法第305 條之恐嚇等罪嫌云云。
二、按公訴人認被告丙○○涉有上揭加重誹謗、恐嚇等罪之犯行
    ，無非以其犯罪事實有告訴人甲○○、乙○○於偵查中之指
    訴、證人戊○○、己○○、丁○○等於偵查中之證述可資佐
    證為其論據。惟訊據被告丙○○堅決否認有上揭加重誹謗、
    恐嚇等犯行，辯稱：告訴人甲○○是伊母親辦交友聯誼活動
    的一個會員，因伊有去幫母親辦活動，印象中可能見過甲○○幾次，沒有印象有無跟甲○○講過話，除了伊母親所辦的
    活動以外，應該沒有和甲○○往來過，伊也沒有和甲○○有
    電話聯繫，亦沒有見過告訴人乙○○，伊並無起訴書所載之
    加重毀謗及恐嚇行為云云。
三、按犯罪事實應依證據認定之，無證據不得認定其犯罪事實，
    刑事訴訟法第154 條第2 項定有明文。而所謂證據，係指足
    以證明被告確有犯罪行為之積極證據而言，該項證據須適於
    為被告犯罪之證明者，始得採為斷罪之資料；再告訴人之告
    訴，係以使被告受刑事訴追為目的，是其陳述是否與事實相
    符，仍應調查其他證據以資審認（參照最高法院69年臺上字
    第4913號、52年臺上字第1300號等判例要旨）。又按認定犯
    罪事實所憑之證據，必須達於一般人均可得確信其為真實之
    程度，而無合理之懷疑存在時，始得據為被告有罪之認定，
    倘若犯罪事實之證明尚未達此一程度，仍有合理之懷疑存在
    ，則應為被告有利之推定，仍不能遽為被告有罪之判斷，此
    亦為刑事訴訟法第154 條，犯罪事實應依證據認定之證據裁
    判原則及因保障被告人權無罪推定原則之所在（參見最高法
    院76年度臺上字第4986號判例、91年度臺上字第39號刑事判
    決等意旨）。經查：
    (一)據告訴人甲○○指稱：伊與被告原係男女朋友，自91年認
      識交往，惟至95年間經伊提出要分手，被告無法接受，即
      百般糾纏，密集以電話騷擾等語，並提出其與被告交往期
      間拍攝之合照照片2 張、被告於成功嶺入伍服役時與其通
      信之書信1 封、被告於96年2 至同年4 月間以其申請使用
      之0000000000、0000000000、0000000000、0000000000等
      行動電話門號與告訴人甲○○使用之09873***38、000000
      0000等行動電話門號（告訴人甲○○之姊丁○○申辦）、
      其住處電話號碼00-00000000 號（告訴人之父吳文樟申辦
      ）密集通話之臺灣大哥大公司受話通話明細單4 張、中華
      電信公司用戶受信通信紀錄報表1 張、中華電信公司行動
      電話受信通信紀錄查詢結果表5 張等為憑，復有本院調查
      之被告上開行動電話門號之通聯調閱查詢單、臺灣大哥大
      資料查詢、中華電信資料查詢等資料在卷可稽，堪認被告
      與告訴人間確有男女朋友交往關係，反之足見被告上開所
      辯其與告訴人甲○○、乙○○均不相識，亦無往來云云，
      顯屬虛偽不實。
    (二)惟公訴意旨雖據告訴人甲○○之指訴，謂被告有因告訴人
      甲○○欲與其分手，心生不滿，而於96年1 月至4 月間，
      以不詳方式，侵入告訴人甲○○之電腦，並冒用告訴人甲○○之名義，在不詳地點，以電腦散布載有甲○○個人基
      本資料及「於96年1 月間於臺北市○○○路快樂時光MTV
      作陪看小姐」、「喜歡跟男生亂拿錢」、「幫姊姊考景文
      二技外文系之考試（冒名頂替）」、「喜歡欺騙朋友，認
      為有錢有名，私底下作的事都沒人知道」等不實內容之電
      子郵件予甲○○之同班同學及姊姊，足以毀損甲○○之名
      譽等涉犯刑法第358 條之無故入侵他人電腦（此罪嫌部分
      起訴書為論敘）、同法第310 條第2 項之散布文字誹謗等
      罪犯罪事實云云。然公訴意旨所憑認舉列之證據僅有告訴
      人甲○○之指訴及證人即告訴人甲○○之同學己○○、姊
      丁○○於偵查中之證述，此外並無舉列被告如何侵入告訴
      人甲○○電腦、被告於96年1 至4 月間冒用甲○○名義散
      布誹謗甲○○名譽不實之電子郵件等具體事證以佐證其說
      ，至告訴人甲○○雖於偵查中曾提出「證六」之其指訴被
      告冒名散布誹謗其名譽之電子郵件內容1 紙，惟該紙僅係
      載有其指訴之電子郵件內容，並非自電子郵件檔案原本列
      印，無任何寄信人、日期、IP位址等資料，顯已無從證明
      該紙內容係何人何時所發電子郵件，遑論證明被告有上開
      犯行。況據證人己○○於偵查中之證述指稱：被告有於96
      年4 月間打電話向其告知甲○○有於96年1 月間在MTV 當
      陪看小姐一事，以及其班上及老師都收到過「被告冒用」
      告訴人甲○○名義所發內容為說自己在酒店上班、希望他
      人與其交友之類內容之電子郵件等語情節，所稱被告「打
      電話告知」告訴人甲○○當MTV 陪看小姐一事，縱係有誹
      謗事實，亦與本件公訴意旨起訴範圍之犯罪事實行為不同
      無涉，而其所稱其班上及老師都有收到上開冒名誹謗內容
      之電子郵件一節，核之亦屬傳聞及自我推論臆測之詞，依
      法均尚不足具體證明認定被告確有公訴意旨上開所認之犯
      行。另證人丁○○於偵查中係證稱：96年2 月，「被告冒
      用」伊妹甲○○名義用skype 與伊聊天，96年5 月，伊同
      學說他們收到用伊妹甲○○帳號發送之奇怪內容電子郵件
      ，請伊去看等語，然其所稱被告冒名與其用skype 聊天一
      節，既係以網路通訊方式聊天，如何可確認即係被告冒名
      ，另其指稱同學告知收到以告訴人甲○○名義發送之上開
      內容電子郵件，縱係冒名，亦顯難即可確認即係被告所為
      ，可見證人丁○○上開證述情節，亦僅屬傳聞及推論臆測
      之詞，依法亦尚不足確認被告有上開犯行，況其所指其同
      學收受上開電子郵件係於96年5 月，亦非屬本件公訴意旨
      所指被告被訴罪嫌犯罪時間之起訴範圍。又告訴人甲○○
      、證人己○○於本院審理時雖另有提出其等指證被告冒名
      寄發上開誹謗內容電子郵件之原檔列印資料，然查上開電
      子郵件寄發日期係96年6 月26日、96年7 月17日，均非屬
      本件起訴事實犯罪時間之範圍，無從據以證明被告本件被
      訴之上開犯行，縱係屬實，亦屬另一犯行，非本件起訴效
      力所及。
    (三)又公訴意旨雖另據告訴人乙○○指訴，謂被告有於96年2
      、3 月間某日，在臺北縣中和市○○路捷運站4 號出口某
      快餐店內，向甲○○之母親乙○○恫稱：若不說清楚，將
      給甲○○及乙○○全家好看等語，使乙○○心生畏懼，致
      生危害於安全之涉犯刑法第305 條之恐嚇危害安全罪嫌云
      云。然公訴意旨此被告被訴恐嚇犯行部分，所憑認舉列之
      證據僅有告訴人乙○○之指訴及證人即告訴人乙○○之友
      人戊○○於偵查中之證述，此外並無舉列其他具體事證以
      佐證其說。至告訴人乙○○上開之指訴，雖經證人戊○○
      於偵查中結證屬實，然衡諸證人戊○○係告訴人之友人，
      其間關係顯密切於與被告之關係，是其證述情節不免有偏
      袒於告訴人之虞，其上開證述之可信性不免堪慮，而其於
      偵查中復未經被告詰問，而其後經本院傳訊二次，亦均未
      能到庭經被告詰問證述，因此證人戊○○上開偵查中證述
      ，尚不足確認告訴人乙○○指訴被告犯有上開恐嚇行為屬
      實。
    綜上所述，被告上開所辯情節雖有不實，然亦僅足認其有騷
    擾告訴人等之行為，尚難據以確認被告有本件上揭無故入侵
    他人電腦、散布文字誹謗及恐嚇危害安全等犯行，此外復查
    無其他積極證據足認被告確有上開犯行或其他足以構成犯罪
    之行為，是依上開說明，本件既不能證明確認被告確有犯罪
    行為而尚有懷疑，即不能遽為被告有罪之判斷，自應為無罪
    判決之諭知。
據上論斷，應依刑事訴訟法第301 條第1 項，判決如主文。
本案經檢察官張慶林到庭執行職務
中    華    民    國    97    年    11    月    28    日
                    刑事第十一庭  法  官  彭  全  曄
以上正本證明與原本無異。
如不服本判決應於收受送達後十日內向本院提出上訴書狀，並應
敘述具體理由；其未敘述上訴理由者，應於上訴期間屆滿後二十
日內向本院補提理由書（均須按他造當事人之人數附繕本）「切
勿逕送上級法院」。
                                  書記官  林  怡  秀
中    華    民    國    97    年    11    月    28    日


司法院資訊處製作；財團法人民間司法改革基金會備份。
